ACORDAO-COMPLETO-2352191

ACÓRDÃO 921/2019 ATA 12/2019 - PLENÁRIO

VISTOS, relatados e discutidos estes autos de representação, com pedido de cautelar suspensiva, formulada pela Iita Indústria de Impressoras Tecnológicas da Amazônia Ltda. sobre indícios de irregularidade no Pregão Eletrônico nº 49/2018 conduzido pela Administração Regional do Serviço Social do Comércio no Rio de Janeiro (Sesc-ARRJ) com vistas à contratação de empresa para o fornecimento de impressoras Fargo DTC1250 e single-side usb, com a placa de rede, sob o valor estimado de R$ 515.700,00.
ACORDAM os Ministros do Tribunal de Contas da União, reunidos em Sessão do Plenário, ante as razões expostas pelo Relator, em:
9.1. conhecer da presente representação, por atender aos requisitos legais e regimentais de admissibilidade;
9.2. referendar a cautelar suspensiva concedida por meio do Despacho acostado à Peça 50, com todas as demais decisões ali proferidas, nos termos do art. 276 do RITCU; e 
9.3. determinar que a unidade técnica dê prosseguimento ao presente feito, com a devida urgência.

Referendo de medida cautelar em processo de representação sobre possíveis irregularidades no pregão eletrônico com vistas à contratação de empresa para o fornecimento de impressoras Fargo DTC1250 e single-side usb, com a placa de rede.

Administração Regional do Sesc no Estado do Rio de Janeiro (Sesc-ARRJ).

3. Representante: Iita Indústria de Impressoras Tecnológicas da Amazônia Ltda. (CNPJ 07.693.320/001-13).

Aroldo Cedraz.

13.1. Ministros presentes: José Mucio Monteiro (Presidente), Walton Alencar Rodrigues, Benjamin Zymler, Augusto Nardes, Aroldo Cedraz, Raimundo Carreiro e Ana Arraes.
13.2. Ministro que alegou impedimento na Sessão: Aroldo Cedraz.
13.3. Ministros-Substitutos presentes: Marcos Bemquerer Costa, André Luís de Carvalho (Relator) e Weder de Oliveira.

ACORDAO-COMPLETO-2358816

Acórdão 1674/2019 - Plenário

ANDRÉ DE CARVALHO

Trata-se de representação, com pedido de cautelar suspensiva, formulada pela Iita Indústria de Impressoras Tecnológicas da Amazônia Ltda. sobre indícios de irregularidade no Pregão Eletrônico nº 49/2018 conduzido pela Administração Regional do Serviço Social do Comércio no Rio de Janeiro (Sesc-ARRJ) com vistas à contratação de empresa para o fornecimento de impressoras Fargo DTC1250 e single-side usb, com a placa de rede, sob o valor estimado de R$ 515.700,00.
2.	Após a análise inicial do feito (Peça 35) , a então Secex-RJ propôs a prévia oitiva do Sesc-ARRJ, tendo essa medida sido autorizada pelo meu despacho acostado à Peça 37, e, após a análise dos esclarecimentos apresentados em resposta à referida oitiva, o auditor federal da Selog lançou o seu parecer à Peça 47 com a anuência dos titulares da unidade técnica às Peças 48 e 49.
3. 	Por conseguinte, ao acolher o referido parecer da unidade técnica, concedi a cautelar pleiteada e, para tanto, proferi o Despacho acostado à Peça 50 nos seguintes termos:
	" (...) 2. À Peça 1, a representante alegou, em suma, a subsistência das seguintes falhas:  
 (a) direcionamento de marca, pois o item 1.1 do edital afirmou que 'o presente Pregão Eletrônico destina-se à contratação de empresa para fornecimento de impressoras Fargo DTC1250E single-side usb com placa de rede, conforme instrumento convocatório e seus Anexos.'' (Peça 10, fl. 1) , caracterizando a desigualdade de condições impostas aos licitantes, e assim contrariaria o princípio da licitação previsto no art. 37, XXI, da CF88;
 (b) exigência, pelo item 4.2.2 do edital, de documentação supostamente ilegal sobre a qualificação técnica, para fins de habilitação, sob a forma de carta de recomendação do fabricante para o fornecimento das impressoras da marca e modelo descritos (Peça 10, fl. 6) , caracterizando a exigência de qualificação técnica dispensável à garantia do cumprimento das obrigações, e assim, contrariaeia o princípio da licitação previsto no art. 37, XXI, da CF88;
	(c) documentação supostamente ilegal sobre qualificação técnica, para fins de habilitação, sob a forma de comprovação de a empresa ser responsável pela garantia dos equipamentos, independentemente do fabricante, com no mínimo 4 técnicos em seu quadro de funcionários no Rio de Janeiro (item 4.2.3 do edital) .
	3.	Após a análise inicial do feito (Peça 35) , a então Secex-RJ propôs a oitiva prévia do Sesc-ARRJ, tendo essa medida sido autorizada pelo meu despacho à Peça 36.
	4.	De todo modo, após a análise dos esclarecimentos apresentados (Peça 44) , a unidade técnica acostou o seu parecer à Peça  47 e, a despeito de considerar elididas as irregularidades descritas nos itens '2.b' e '2.c' acima (itens excluídos do edital) , assinalou, em síntese, que não teria restado devidamente esclarecido o direcionamento de marca e modelo da impressora a ser adquirida (item '2.a' acima) , não se mostrando suficientes os argumentos no sentido da existência de estoque dos insumos para o equipamento e no sentido do registro de preços para a aquisição de novos insumos (realizado, inclusive, em data anterior à compra das respectivas impressoras) .
	5.	Por essa linha, diante do fumus boni iuris e do periculum in mora, já que a assinatura do contrato deverá ocorrer até o próximo dia 11/4/2019 (Peça 44) , a Selog propôs o deferimento da cautelar nos seguintes termos:
	' (...) 23.1 conhecer da representação, satisfeitos os requisitos de admissibilidade constantes no art. 113, § 1º, da Lei 8.666/1993, c/c os arts. 235 e 237, VII, do Regimento Interno deste Tribunal, e no art. 103, § 1º, da Resolução - TCU 259/2014;
23.2. deferir o pedido de medida cautelar, uma vez presentes os pressupostos essenciais para sua concessão, e por restar descaracterizado o perigo da demora reverso;
23.3. realizar a oitiva do Serviço Social do Comércio - Administração Regional do estado do Rio de Janeiro, com amparo no art. 276, § 3º, do Regimento Interno/TCU, para que, no prazo de quinze dias, se pronuncie quanto aos seguintes pontos relativos ao Pregão Eletrônico 49/2018:
a) direcionamento da licitação em razão da especificação de marca/modelo, caracterizando desigualdade de condições impostas aos concorrentes, e assim contrariando o disposto na Constituição Federal, art. 37, inc. XXI;
b) demais informações que julgar necessárias; e
c) designação formal de interlocutor que conheça da matéria para dirimir eventuais dúvidas, informando nome, função/cargo, e-mail e telefone de contato.
23.4. realizar, nos termos do art. 250, V, do Regimento Interno/TCU, a oitiva da sociedade empresária System Card 460 Controle de Acesso e Identificação Eireli (CNPJ 08.740.327/0001-01) , para, no prazo de quinze dias, manifestar-se, caso queira, sobre os fatos constantes no subitem 'a' retro;
23.5. diligenciar o Serviço Social do Comércio - Administração Regional do estado do Rio de Janeiro, com fundamento nos artigos 157 e 187 do Regimento Interno/TCU, para que, no prazo de quinze dias, encaminhe cópia dos seguintes documentos e/ou esclarecimentos:
a) cópia do processo licitatório do Pregão 49/2018;
b) cópia de estudos e/ou pareceres técnicos que embasaram a decisão de especificar a impressora Fargo DTC1250e Single Side;
c) relativamente ao parque atual de impressoras IITA Plus Monocromáticas no Sesc/ARRJ:
c.1) quantidade de impressoras em uso;
c.2) quantidade de insumos em estoque;
c.3) cópia do (s) termo (s) de registro de preços e, se for o caso, contrato (s) assinados em vigor das impressoras e dos seus insumos, bem como dos pedidos de compras feitos juntos aos fornecedores registrados;
d) relativamente ao parque atual de impressoras Fargo DTC1250E Single Side:
d.1) quantidade de impressoras em uso
d.2) quantidade de insumos em estoque
d.3) cópia do (s) termo (s) de registro de preços e, se for o caso, contrato (s) assinados em vigor das impressoras e dos seus insumos, bem como dos pedidos de compras feitos junto aos fornecedores registrados;
e) quantidade anual de carteirinhas impressas nos anos de 2015 a 2018;
f) demais informações que julgar necessárias.
23.6. encaminhar cópia da presente instrução ao Serviço Social do Comércio - Administração Regional do estado do Rio de Janeiro e à sociedade empresarial System Card 460 Controle de Acesso e Identificação Eireli (CNPJ 08.740.327/0001-01) , de modo a subsidiar suas manifestações.'
	6.	Incorporo o parecer da unidade técnica a estas razões de decidir e, por conseguinte, decido:
	6.1. conhecer da presente representação, por atender aos requisitos legais e regimentais de admissibilidade;
	6.2. determinar cautelarmente, nos termos do art. 276, caput, do RITCU, que o Sesc-ARRJ adote as seguintes medidas:
	6.2.1. promova a suspensão de todos os atos concernentes ao prosseguimento do Pregão Eletrônico nº 49/2018, aí incluídos os eventuais atos de execução do subsequente contrato público, até que o TCU delibere definitivamente sobre o mérito deste feito; e
	6.2.2. designe formalmente o interlocutor para dirimir as eventuais dúvidas, informando o nome e a função-cargo,  com o e-mail e telefone de contato; 
	6.3. determinar, ainda, que a unidade técnica adote as seguintes medidas:
	6.3.1. promova, nos termos do art. 276, § 3º, do RITCU, a oitiva dos correspondentes gestores do Sesc-ARRJ para, no prazo de 15 (quinze) dias, se pronunciarem sobre o direcionamento de marca-modelo, pois o item 1.1 do edital afirmou que 'o presente Pregão Eletrônico destina-se à contratação de empresa para fornecimento de impressoras Fargo DTC1250E single-side usb com placa de rede, conforme instrumento convocatório e seus Anexos.' (Peça 10, fl. 1) , caracterizando a desigualdade de condições impostas aos licitantes, e assim contrariaria o princípio da licitação previsto no art. 37, XXI, da CF88;
	6.3.2. promova, nos termos do art. 250, V, do RITCU, a oitiva da System Card 460 Controle de Acesso e Identificação - Eireli para, querendo, no prazo de 15 (quinze) dias, se manifestar sobre a falha anunciada nestes autos em relação ao Pregão Eletrônico nº  48/2018; e
	6.3.3. promova a diligência junto ao Sesc-ARRJ, nos termos dos arts. 157 e 187 do RITCU, para que, no prazo de 15 (quinze) dias, encaminhe a cópia dos seguintes elementos de convicção:
	6.3.3.1. cópia do processo licitatório do Pregão 49/2018;
	6.3.3.2. cópia de estudos e/ou pareceres técnicos que embasaram a decisão de especificar a impressora Fargo DTC1250 e Single Side;
	6.3.3.3. documentação sobre o parque atual de impressoras IITA Plus Monocromáticas no Sesc-ARRJ com as seguintes informações:
 (i) quantidade de impressoras em uso;
 (ii) quantidade de insumos em estoque;
 (iii) cópia do (s) termo (s) de registro de preços e, se for o caso, do (s) contrato (s) assinados ou em vigor das impressoras e dos seus insumos, além dos pedidos de compras feitos juntos aos fornecedores registrados;
	6.3.3.4. documentação sobre o parque atual de impressoras Fargo DTC1250E Single Side com as seguintes informações:
 (i)  quantidade de impressoras em uso
 (ii) quantidade de insumos em estoque
 (iii) cópia do (s) termo (s) de registro de preços e, se for o caso, do (s) contrato (s) assinados em vigor das impressoras e dos seus insumos, além dos pedidos de compras feitos junto aos fornecedores registrados;
 (iv) quantidade anual de carteirinhas impressas nos anos de 2015 a 2018;
 (v) demais informações necessárias.
	6.4. determinar o envio da cópia do presente Despacho, acompanhado do parecer da unidade técnica, a todos os responsáveis e interessados com o intuito de facilitar as suas manifestações nestes autos."
		É o Relatório.

8.1. Ubiratan Diniz de Aguiar (3625/OAB-CE), entre outros, representando a Administração Regional do Sesc no Estado do Rio de Janeiro (Sesc-ARRJ);  
8.2. José Leopoldo Basílio (289349/OAB-SP), representando a Iita Indústria de Impressoras Tecnológicas da Amazônia Ltda.

Não atuou.

REPRESENTAÇÃO. PREGÃO ELETRÔNICO. FORNECIMENTO DE IMPRESSORAS. INDÍCIOS DE IRREGULARIDADE. PEDIDO DE CAUTELAR SUSPENSIVA. OITIVA PRÉVIA. PRESENÇA DOS PRESSUPOSTOS PARA A CONCESSÃO DA REFERIDA CAUTELAR. CONHECIMENTO. REFERENDO À SUSPENSÃO JÁ DEFERIDA PELO MINISTRO-RELATOR.

REPRESENTAÇÃO (REPR)

Secretaria de Controle Externo de Aquisições Logísticas (Selog).

Trata-se de representação, com pedido de cautelar suspensiva, formulada pela Iita Indústria de Impressoras Tecnológicas da Amazônia Ltda. sobre indícios de irregularidade no Pregão Eletrônico nº 49/2018 conduzido pela Administração Regional do Serviço Social do Comércio no Rio de Janeiro (Sesc-ARRJ) com vistas à contratação de empresa para o fornecimento de impressoras Fargo DTC1250 e single-side usb, com a placa de rede, sob o valor estimado de R$ 515.700,00.
2.	Entendo, preliminarmente, que o TCU deve conhecer da presente representação, por atender aos requisitos legais e regimentais de admissibilidade.
3.	Bem se vê que a fumaça do bom direito se levantou, em suma, diante dos indícios de irregularidade pelo direcionamento de marca e modelo da impressora a ser adquirida, caracterizando a ofensa ao princípio da isonomia entre os licitantes, ao passo que o perigo na demora teria ficado evidenciado em face de a assinatura do respectivo contrato estar prevista para o dia 11/4/2019.
4.	O TCU deve referendar, então, a aludida cautelar suspensiva, diante da subsistência dos pressupostos para a concessão dessa medida de urgência, nos termos do art. 276 do RITCU.
5.	Entendo, portanto, que o TCU deve conhecer da presente representação e referendar a referida cautelar suspensiva, nos termos do art. 276, § 1º, do RITCU, dando prosseguimento ao feito.
	Ante o exposto, pugno pela prolação do Acórdão ora submetido a este Colegiado.
TCU, Sala das Sessões, em 16 de abril de 2019.
Ministro-Substituto ANDRÉ LUÍS DE CARVALHO 
Relator